【裁判字號】    95,交上易,1093
【裁判日期】    951116
【裁判案由】    過失傷害
【裁判全文】
臺灣高等法院臺中分院刑事判決      95年度交上易字第1093號
上  訴  人
即  被  告  甲○○
上列上訴人因過失傷害案件，不服臺灣南投地方法院95年度交易
字第45號中華民國95年6月15 日第一審判決（起訴案號：臺灣南
投地方法院檢察署95年度偵字第213號） ，提起上訴，本院判決
如下：
    主    文
上訴駁回。
    事    實
一、甲○○於民國（下同）九十四年五月二十日十時三十分許，
    駕駛車牌號碼ＱＸ─○六一六號自小客車，沿南投縣埔里鎮
    台二十一線公路由埔里往魚池方向行駛，在行經上揭公路五
    十三公里處時，因其車輛之轉動軸斷裂，彈打到油箱，造成
    油箱破裂，車輛因此無法繼續行駛，遂停放在路旁，惟油箱
    中油料自缺口大量流出，溢流至公路上，造成行車之危險，
    甲○○明知其造成上開油料溢流至路面，易使往來之行車造
    成危險，本應放置明顯之警告標誌或於該路段指揮交通，提
    醒往來行車注意，防止危險之發生，而依當時情形，復無不
    能注意之情形，竟疏未注意，未放置明顯之警告標誌，亦未
    停留在現場指揮交通促使往來車輛注意，適有丙○○騎乘車
    牌號碼ＰＴ三－三二三號機車經過該處，亦疏未注意車前狀
    況，因路面油漬造成機車輪胎打滑，丙○○因而人車倒地，
    受有左側鎖骨、肩胛骨併第五肋骨骨折、左肩與左膝擦傷併
    左膝軟組織缺損之傷害。
二、案經丙○○訴由臺灣南投地方法院檢察署檢察官偵查起訴。
    理    由
一、上訴人即被告甲○○（以下簡稱被告）雖經合法傳喚，無正
    當理由，於本院審理期日未到庭陳述，惟查：
  (一)被告於偵查中、原審審理及本院準備程序時均坦白承認上開
    路面之油漬確是伊所駕駛車輛漏油所致，並坦承伊並未放置
    三角架警示標誌，亦未停留於現場指揮交通等情。
  (二)證人丙○○原審審理中到庭具結證稱：伊是因為路面的油漬
    導致機車失控，才會人車倒地，現場並沒有放置三角架警示
    標誌，也沒有在現場指揮等語明確（見原審卷第三十頁以下
    ）。
  (三)證人即當日事故發生前到現場之警員劉獻燦於原審審理中到
    庭具結證稱：當日伊巡邏到現場，發現路面有漏油的跡象，
    就看到被告將車子停在路邊，車子還在漏油，伊就在旁邊幫
    忙管制交通，並且通報消防隊前來處理，等了三十分鐘，消
    防隊還沒有來，伊就開車去找消防車，當伊帶消防車回到現
    場時，就看到路邊有一部重型機車摔到水溝裡，被害人坐在
    路邊，伊就知道發生事故了，便通知救護車來處理，伊要去
    找消防車時，伊有告訴被告要看一下來的車輛，要指揮交通
    ，現場並沒有放置三角架，但被告好像有折樹枝放在油漬的
    前面，伊回到現場時，在馬路上並沒有看到被告，最後是伊
    往上找，才看到被告跟一堆人在聊天等語明確（見原審卷第
    二十七頁以下）。
  (四)證人即事故發生後到場處理之警員古新忠於偵查中具結證稱
    ：伊當天到場時，桃米所及消防隊都到了，伊有看到路面油
    漬的前端有放樹枝，但並不是放三角標誌，伊並沒有看到被
    告有明顯防堵油漬流向路面的行為等語（見九十四年度他字
    第七三五號卷第二十七頁）明確。
  (五)被害人因此事故受有左側鎖骨、肩胛骨併第五肋骨骨折、左
    肩與左膝擦傷併左膝軟組織缺損之傷害，此有中山醫學大學
    附設醫院診斷證明書一份附卷可憑。
  (六)有南投縣政府埔里分局道路交通事故現場圖、調查報告表各
    一份、南投縣政府警察局道路交通事故談話紀錄表二份及現
    場照片六幀附卷可稽。
  (七)樹枝並非道路交通安全規則所規定之警示標誌，且被告所放
    置之樹枝，體積不大（參見同上他字卷第十八頁），尚難為
    往來車輛知悉係作為警示之用。
  (八)綜上所述，被告明知其所駕駛車輛漏油並流向路面，竟疏未
    注意放置三角架等明顯警示標誌，亦未留於現場指揮交通，
    提醒往來車輛注意，復無其他不能注意之情事，其顯有過失
    甚明，被害人因而人車倒地，受有前揭傷害，是被告之過失
    與被害人受有傷害顯有因果關係甚明。本件證據明確，被告
    犯行堪予認定。
二、被告雖辯稱伊並無過失云云，惟被告所駕駛之車輛漏油，導
    致路面留有油漬，容易致生往來車輛發生危險，被告自有防
    止危險發生之義務，而竟未防止，其自有過失甚明，被告所
    辯顯係臨刑卸責之詞，不足採信。南投縣政府警察局道路交
    通事故肇事人自首情形紀錄表，雖載明「報案人或勤指中心
    轉來資料未報明肇事人姓名，處理人員前往現場處理時，肇
    事人在現場，並當場承認為肇事人」，然本件事故發生後，
    被害人受傷係證人即警員劉獻燦首先發現，被告並未停留在
    事故現場，而是證人劉獻燦再往上找始找到被告一節，業據
    證人劉獻燦於原審審理中證述明確，被告亦自承並不知道被
    害人摔車受有傷害，是警察來找伊時，伊才知道的等語，是
    被告之過失傷害犯行，已為警所知悉，自與自首之要件不符
    ，併此敘明。
三、公訴意旨雖認被告違反汽車所有人除依規定接受車輛定期檢
    查檢驗外，並應依原廠規定時間自行實施保養及檢查之保養
    義務，惟本件被告並非上開車輛所有人，係臨時接受僱用人
    之指示駕駛上開車輛搭載工人，且上開車輛所以漏油，乃是
    轉動軸斷裂，彈打到油箱所致，此部分自難歸責於被告，公
    訴意旨認被告有此部分之過失，容有誤認。
四、核被告所為，係犯刑法第二百八十四條第一項前段之過失傷
    害罪。原審判決依上開理由，依刑法第二百八十四條第一項
    前段、修正前第四十一條第一項前段、罰金罰鍰提高標準條
    例第一條前段、修正前罰金罰鍰提高標準條例第二條之規定
    審酌被告犯罪之動機、目的、手段，過失程度，被害人與有
    過失，犯罪後仍飾詞圖卸，不知悔改，未能與被害人達成民
    事和解等一切情狀，量處被告有期徒刑三月，並諭知易科罰
    金之折算標準，核其認事用法均無違誤，量刑亦稱妥適。被
    告上訴主張：伊於事故現場有折放樹枝，約三十公尺，且有
    囑託證人涂玉花在現場指揮交通，且於九十五年十一月二日
    再具狀陳稱，本件應宣告緩刑等語，指摘原審判決不當，惟
    樹枝並非道路交通安全規則所規定之警示標誌，且被告所放
    置之樹枝，體積不大，尚難為往來車輛知悉係作為警示之用
    ，業經原審詳細說明，而被告於原審即自承：「（問：發生
    車禍時，你人在何處？）在同向車道前面五百到一千公尺處
    ，我帶其他採茶工人在休息」等語（見原審卷第三十四頁）
    ，核與上開被害人丙○○於原審證稱：沒有人在前面指揮等
    語（見原審卷第三十頁）以及證人劉獻燦於原審審理中明確
    證稱：「當日伊巡邏到現場，發現路面有漏油的跡象，就看
    到被告將車子停在路邊，車子還在漏油，伊就在旁邊幫忙管
    制交通，並且通報消防隊前來處理，等了三十分鐘，消防隊
    還沒有來，伊就開車去找消防車，當伊帶消防車回到現場時
    ，就看到路邊有一部重型機車摔到水溝裡，被害人坐在路邊
    ，伊就知道發生事故了，便通知救護車來處理，伊要去找消
    防車時，伊有告訴被告要看一下來的車輛，要指揮交通，現
    場並沒有放置三角架」等語均相符，足見案發當時並無何人
    在現場指揮，是被告嗣於上訴主張有囑託證人涂玉花在現場
    指揮交通云云，顯非可採，且本件原審依上開情狀予以量刑
    ，且未諭知被告緩刑，亦無何不當之處，被告上開上訴，均
    無理由，應予駁回。又被告行為後，罰金罰鍰提高標準條例
    第二條業已刪除，而刑法第四十一條第一項前段關於易科罰
    金之折算標準，於九十四年二月二日修正公布，已由舊法之
    銀元一百元、二百元、三百元修正為新臺幣一千元、二千元
    、三千元，因屬科刑規範事項之變更，其折算標準為裁判時
    所應諭知，自有就新舊法規定比較之必要，經比較新舊法結
    果，以被告行為時之舊法較為有利於被告，是依現行刑法第
    二條第一項之規定，應適用被告行為時之舊法即依修正前刑
    法第四十一條第一項前段，九十五年五月十七日修正前罰金
    罰鍰提高標準條例第二條之規定，諭知以銀元三百元折算一
    日為易科罰金之折算標準。再按行為後法律有變更者，依修
    正前刑法第2條第1項之規定，以適用裁判時法為原則，如行
    為時法有利於行為人，則例外適用行為時法；依修正後刑法
    第2條第1項規定，以適用行為時法為原則，惟如裁判時法有
    利於行為人，則例外的適用裁判時法。以往實務見解，認原
    判決未及比較適用新舊法時，上訴後，雖比較結果以舊法有
    利於行為人，而原判決別無其他撤銷事由，仍應由本院以此
    為由撤銷改判。惟修正後之規定係以適用行為時法為原則，
    因此原判決雖未及比較適用，然上訴本院後，經比較新舊法
    ，行為後之法律並非較有利於行為人，仍應適用行為時法，
    則原判決適用行為時法即無不當，自不構成撤銷之事由，併
    為敘明。
五、被告雖經合法傳喚，無正當理由，未於本院審判期日到庭陳
    述，爰不待其陳述，逕予判決。
據上論斷，應依刑事訴訟法第368條、第371條，判決如主文。
本案經檢察官乙○○到庭執行職務。
中    華    民    國    95    年    11    月    16    日
              刑事第三庭  審判長法  官  王  增  瑜
                                法  官  蔡  紹  良
                                法  官  胡  忠  文
上列正本證明與原本無異。
不得上訴。
                                書記官  陳  麗  玉
中    華    民    國    95    年    11    月    17    日
附錄本判決論罪科刑法條
中華民國刑法第284條（過失傷害罪）：
因過失傷害人者，處6月以下有期徒刑、拘役或500元以下罰金，
致重傷者，處1年以下有期徒刑、拘役或500元以下罰金。
從事業務之人，因業務上之過失傷害人者，處1年以下有期徒刑
、拘役或1千元以下罰金，致重傷者，處3年以下有期徒刑、拘役
或2千元以下罰金。
                                                      Ｒ


司法院資訊處製作；財團法人民間司法改革基金會備份。
